【裁判字號】    99,訴,458
【裁判日期】    990831
【裁判案由】    違反毒品危害防制條例
【裁判全文】
臺灣雲林地方法院刑事判決               99年度訴字第458號
公  訴  人  臺灣雲林地方法院檢察署檢察官
被      告  甲○○
上列被告因違反毒品危害防制條例案件，經檢察官提起公訴（99
年度撤緩毒偵字第25號），被告於準備程序中就被訴事實為有罪
之陳述，本院裁定由法官一人進行簡式審判程序，判決如下：
    主      文
甲○○施用第一級毒品，累犯，處有期徒刑捌月。扣案之注射針
筒壹支沒收。
    事實及理由
一、犯罪事實：
    甲○○前於民國89年間，因施用毒品案件，經送觀察、勒戒
    後，認無繼續施用毒品傾向而釋放，並由臺灣雲林地方法院
    檢察署（下稱雲林地檢署）檢察官以89年度毒偵字第270 號
    為不起訴處分確定。其於上開觀察、勒戒執行完畢釋放後5
    年內，又犯施用毒品案件，經本院以95年度訴字第370 號判
    處有期徒刑8 月確定；另因詐欺案件，經本院判處有期徒刑
    5 月確定。上開2 案經減刑後接續執行，於96年9 月22日縮
    刑期滿執行完畢。詎其猶不知悔改，復基於施用第一級毒品
    海洛因之犯意，於98年4 月7 日9 時許，在雲林縣斗六市「
    皇居汽車旅館」第117 號房內，以將海洛因摻水置入注射針
    筒內注射血管之方式，施用海洛因乙次。嗣於同日9 時30分
    許，為警在上開處所查獲，並扣得其所有供施用海洛因之注
    射針筒1 支。再經其同意採尿送驗後，自其尿液中驗出「嗎
    啡陽性」反應，始知上情。
二、認定犯罪事實所憑之證據及理由：
  (一)本案被告甲○○所犯之罪，係死刑、無期徒刑、最輕本刑為
    3 年以上有期徒刑以外之罪，其於準備程序就前揭被訴事實
    為有罪之陳述，經受命法官告知簡式審判程序之旨，並聽取
    其與檢察官之意見後，本院合議庭裁定由受命法官獨任進行
    簡式審判程序，是本案之證據調查，依刑事訴訟法第273 條
    之2 規定，不受同法第159 條第1 項、第161 條之2 、第16
    1 條之3 、第163 條之1 及第164 條至第170 條規定之限制
    ，合先敘明。
  (二)上開犯罪事實，業據被告在偵查及本院審理中坦承不諱，且
    經警方採其尿液送驗之結果，確自其尿液中檢出「嗎啡陽性
    」反應，此有臺灣檢驗科技股份有限公司98年4 月23日編號
    KＺ000000000000號濫用藥物尿液檢驗報告及雲林縣警察局毒
    品犯罪嫌疑人尿液採驗作業管制紀錄各1 紙在卷可稽，另有
    注射針筒1 支扣案可資佐證。綜上足認被告自白與事實相符
    ，可以採信，是本案事證明確，被告犯行洵堪認定。
  (三)按施用第一、二級毒品為犯罪行為，毒品危害防制條例第10
    條定有處罰明文。故施用第一、二級毒品者，依前揭規定本
    應科以刑罰。惟基於刑事政策，對合於一定條件之施用者，
    則依同條例第20條、第23條之規定，施以觀察、勒戒及強制
    戒治之保安處分。該條例於92年7 月9 日修正公布，自93年
    1 月9 日施行，其中第20條、第23條將施用毒品之刑事處遇
    程序，區分為「初犯」、「5 年內再犯」及「5 年後再犯」
    。依其立法理由之說明：「初犯」，經觀察、勒戒或強制戒
    治後，應為不起訴處分或不付審理之裁定；經觀察、勒戒或
    強制戒治執行完畢釋放後，「5 年內再犯」者，因其再犯率
    甚高，原實施之觀察、勒戒及強制戒治既已無法收其實效，
    爰依法追訴或裁定交付審理。至於經觀察、勒戒或強制戒治
    執行完畢釋放後，「5 年後再犯」者，前所實施之觀察、勒
    戒或強制戒治已足以遮斷其施用毒品之毒癮，為期自新及協
    助其斷除毒癮，仍適用「初犯」規定，先經觀察、勒戒或強
    制戒治之程序。從而依修正後之規定，僅限於「初犯」及「
    5 年後再犯」2 種情形，始應先經觀察、勒戒或強制戒治程
    序。倘被告於5 年內已再犯，經依法追訴處罰（或適用前述
    保安處分），縱其第3 次（或第3 次以上）再度施用毒品之
    時間，在初犯經觀察、勒戒或強制戒治執行完畢釋放5 年以
    後，已不合於「5 年後再犯」之規定，且因已於「5 年內再
    犯」，顯見其再犯率甚高，原實施觀察、勒戒或強制戒治，
    已無法收其實效，即應依該條例第10條處罰（最高法院97年
    度第5 次刑事庭會議決議暨最高法院99年度臺非字第49號判
    決意旨參照）。被告前因施用毒品案件，經送觀察、勒戒後
    ，認無繼續施用毒品之傾向而釋放，並由雲林地檢署檢察官
    以89年度毒偵字第270 號為不起訴處分確定。然其於上開觀
    察、勒戒執行完畢釋放後5 年內，又犯施用毒品案件，經本
    院以95年度訴字第370 號判處有期徒刑8 月確定。上開各情
    ，有臺灣高等法院被告前案紀錄表及該判決書在卷可稽。是
    被告本件犯行距離前次觀察、勒戒之執畢雖已逾5 年，惟揆
    諸前揭最高法院決議及裁判意旨，仍不合於「5 年後再犯」
    之規定，應依法論科。
三、論罪科刑之理由：
  (一)查海洛因係毒品危害防制條例第2 條第2 項第1 款所列管之
    第一級毒品。故核被告所為，係犯毒品危害防制條例第10條
    第1 項之施用第一級毒品罪。被告持有第一級毒品之低度行
    為應為其施用之高度行為所吸收，不另論罪。
  (二)被告有前述犯罪事實欄所記載之前科紀錄，此觀臺灣高等法
    院被告前案紀錄表可明，其於有期徒刑執行完畢後5 年以內
    故意再犯本件有期徒刑以上之罪，為累犯，應依刑法第47條
    第1 項之規定加重其刑。
  (三)爰審酌被告前因施用毒品案件，已經觀察、勒戒程序及判處
    徒刑確定後執畢出監，竟仍不思悔改，徹底袪除施用毒品之
    惡習，再次施用海洛因，繼續沈淪毒海之中，可知其意志力
    甚為薄弱，殊不可取，惟念及其施用毒品之犯行，在本質上
    乃屬戕害自己身心健康之行為，尚未有嚴重破壞社會秩序或
    侵害他人權益之情形，且犯後能坦承犯行，態度尚佳，又被
    告自承教育程度為高中肄業，智識程度不高，暨參酌被告經
    本院合法傳拘均未到案，嗣由本院發布通緝後才緝獲等一切
    情狀，量處如主文所示之刑。
  (四)扣案之注射針筒1 支，為被告所有供本案施用海洛因所用之
    工具，業據被告供認在卷，應依刑法第38條第1 項第2 款之
    規定沒收之。
四、應適用之法律：
  (一)刑事訴訟法第273 條之1 第1 項、第299 條第1 項前段。
  (二)毒品危害防制條例第10條第1 項。
  (三)刑法第11條前段、第47條第1 項、第38條第1 項第2 款。
本案經檢察官陳宏瑋到庭執行職務。
中    華    民    國    99    年    8     月    31    日
                  刑事第七庭  法  官  王  紹  銘
以上正本證明與原本無異。
如不服本判決，應於收受本判決後10日內向本院提出上訴書狀，
並應敘述具體理由。如未敘述上訴理由者，應於上訴期間屆滿後
20日內向本院補提理由書狀（均須按他造當事人之人數附繕本）
「切勿逕送上級法院」。
                              書記官  洪  秀  虹
中    華    民    國    99    年    8     月    31    日
附錄論罪科刑法條：
《毒品危害防制條例第10條第1 項》
施用第一級毒品者，處6 月以上5 年以下有期徒刑。

司法院資訊處製作；財團法人民間司法改革基金會備份。
